【裁判字號】    98,重訴,79
【裁判日期】    990203
【裁判案由】    毒品危害防制條例等
【裁判全文】
臺灣桃園地方法院刑事判決              98年度重訴字第79號
公  訴  人  臺灣桃園地方法院檢察署檢察官
被      告  乙○○
指定辯護人  本院公設辯護人林銘宏
被      告  甲○○
指定辯護人  本院公設辯護人陳瑞明
上列被告因毒品危害防制條例等案件，經檢察官提起公訴（98年
度偵字第25657 、25658 號），本院判決如下：
    主  文
乙○○共同運輸第一級毒品，累犯，處有期徒刑捌年，扣案第一
級毒品海洛因（淨重柒佰壹拾伍點零玖公克，純度百分之陸拾參
點伍捌，純質淨重肆佰伍拾肆點陸伍公克）沒收銷燬之，包裝上
開毒品之外包裝塑膠袋柒個（空包裝總重肆拾壹點肆柒公克）、
黑色硬碟盒壹個、香皂紙盒壹袋、行李箱壹個、行動電話壹具（
含「0000000000」號SIM 卡壹張）、菲律賓SIM 卡壹張等均沒收
。未扣案因運輸第一級毒品犯罪所得新臺幣壹萬元與甲○○、「
瑞成」、真實姓名年籍不詳之菲律賓華僑成年男子連帶沒收，如
全部或一部不能沒收時，以渠等財產連帶抵償之。
甲○○共同運輸第一級毒品，處有期徒刑拾伍年陸月，扣案第一
級毒品海洛因（淨重柒佰壹拾伍點零玖公克，純度百分之陸拾參
點伍捌，純質淨重肆佰伍拾肆點陸伍公克）沒收銷燬之，包裝上
開毒品之外包裝塑膠袋柒個（空包裝總重肆拾壹點肆柒公克）、
黑色硬碟盒壹個、香皂紙盒壹袋、行李箱壹個、行動電話壹具（
含「0000000000」號SIM 卡壹張）、菲律賓SIM 卡壹張等均沒收
。未扣案因運輸第一級毒品犯罪所得新臺幣壹萬元與乙○○、「
瑞成」、真實姓名年籍不詳之菲律賓華僑成年男子連帶沒收，如
全部或一部不能沒收時，以渠等財產連帶抵償之。
    事  實
一、乙○○於民國94年間因違反毒品危害防制條例案件，經臺灣
    基隆地方法院以94年度基簡字第228 號判決判處有期徒刑2
    月確定，於94年11月20日縮刑期滿執行完畢。乙○○、甲○
    ○及姓名年籍不詳自稱「瑞成」之成年男子均明知海洛因係
    毒品危害防制條例第2 條第2 項規定之第一級毒品，未經主
    管機關許可，不得運輸、持有，且經行政院依懲治走私條例
    第2 條第4 項授權公告為「管制物品項目及其數額」甲類第
    四級之管制進出口物品，未經許可不得私運進口。詎甲○○
    因受「瑞成」之男子指示負責尋找擔任實行運輸毒品及私運
    管制物品進口工作之人，於98年9 月間駕駛計程車搭載乙○
    ○之際，聽聞乙○○經濟狀況不佳，遂主動表示可幫忙介紹
    工作並留下行動電話號碼「0000000000」（未扣案）作為聯
    絡方式，2 週後，乙○○主動以其所有門號「0000000000」
    電話與甲○○聯絡，相約在基隆市信義區○○○路109 巷口
    之全家便利商店前見面，甲○○告知乙○○若同意自國外夾
    帶第一級毒品海洛因入台，可獲取新臺幣（下同）10萬至30
    萬元之報酬等語，乙○○為圖前開利益，即於同年10月間允
    諾之，甲○○旋依「瑞成」指示，收取乙○○之照片及身分
    證、健保卡等資料為乙○○申請護照（辦理護照費用由「瑞
    成」支付），相關準備程序備妥後，甲○○再於98年11月初
    及同年月11日，與乙○○相約於前開全家便利商店前，交還
    前開身分資料並通知乙○○此次預定於同年月12日運輸毒品
    ，因數量較少，只能給予13萬元之報酬，往後運輸毒品事宜
    改依行動電話號碼「0000000000」（未扣案）聯絡等語，又
    事先給付報酬即現金2000元、8000元，另交付菲律賓SIM 卡
    1 張作為聯絡之用，再於同年月12日親自載送乙○○前往桃
    園國際機場。乙○○、甲○○即與「瑞成」共同基於自菲律
    賓地區私運管制物品進入我國境內及運輸第一級毒品海洛因
    之犯意聯絡，由乙○○單獨在同年月12日上午10時許隨「燦
    星旅遊團」團員（均不知情，乙○○之團費由「瑞成」支付
    ）自桃園國際機場搭乘華信航空AE-969號班機赴菲律賓長灘
    島，抵達後入住FAIRWAYS＆BLUEWATER 飯店12110 號房，至
    同年月14日晚間10時許，甲○○撥打上開菲律賓SIM 卡門號
    與乙○○聯絡，嗣一名與乙○○、甲○○及「瑞成」有共同
    運輸及走私海洛因犯意聯絡之不詳姓名年籍綽號之菲律賓籍
    華僑成年男子，即將第一級毒品海洛因（淨重715.09公克，
    純度百分之63.58 ，純質淨重454.65公克）以7 個包裝袋（
    空包裝總重41.47 公克）分裝成1 大包及6 小包後分別藏入
    1 個黑色硬碟盒及1 袋香皂紙盒內，再藏入1 上鎖之行李箱
    ，旋將上開行李箱運送至乙○○住宿之房間，由乙○○攜帶
    於翌日（即同年月15日）自菲律賓長灘島搭華信航空AE-970
    號班機，而在晚間8 時10分許返抵臺灣桃園國際機場，而運
    輸、私運第一級毒品海洛因入境。惟乙○○通關時因行跡可
    疑，為法務部調查局桃園縣調查站會同財政部臺北關稅局人
    員攔檢查獲，並扣得第一級毒品海洛因7 包（淨重715.09公
    克，純度百分之63.58 ，純質淨重454.65公克，空包裝總重
    41.47 公克）、黑色硬碟盒1 個、香皂紙盒1 袋、行李箱1
    個、行動電話1 具（含「0000000000」號SIM 卡）、菲律賓
    SIM 卡1 張及如附表編號一所示之物。乙○○嗣於警詢中自
    白並供出共同正犯甲○○之犯罪事證，在警方授意下，於甲
    ○○撥打其所持上開門號行動電話詢問夾帶毒品情況時，佯
    裝可如期交貨，並相約於97年11月16日上午11時30分在前開
    全家便利商店前見面取貨，嗣乙○○及員警先到上開相約地
    點等候，甲○○駕駛593-EG號營業小客車到場時，為警當場
    逮捕破獲，並於前開小客車上扣得如附表編號二至七所示之
    物。
二、案經法務部調查局桃園縣調查站移送臺灣桃園地方法院檢察
    署檢察官偵查起訴。
    理    由
壹、證據能力部分：
一、被告之自白，非出於強暴、脅迫、利誘、詐欺、疲勞訊問、
    違法羈押或其他不正之方法，且與事實相符者，得為證據，
    刑事訴訟法第156 條第1 項定有明文。本案被告乙○○於警
    詢、偵查及審判時均自白有本案之犯罪行為，其於本院審理
    中，均不爭執其自白具任意性，核諸本件扣案毒品及卷附法
    務部調查局鑑定書等文件，其自白與事實相符，依上開規定
    ，被告乙○○之自白有證據能力。
二、按刑事訴訟法第159 條第1 項規定：「被告以外之人於審判
    外之言詞或書面陳述，除法律有規定者外，不得作為證據」
    ；其立法本旨係以證人於審判外之言詞或書面陳述，屬於傳
    聞證據，此項證據，當事人無從直接對於原供述者加以詰問
    ，以擔保其真實性，法院亦無從直接接觸證人而審酌其證言
    之憑信性，違背直接審理及言詞審理之原則，除具有必要性
    及信用性情況之除外者外，原則上不認其有容許性，自不具
    證據能力；至所謂具有必要性及信用性情況者，例如刑事訴
    訟法第159 條之1 、之2 、之3 、之4 、之5 情形，仍例外
    認其有證據能力，然此乃係指法院未於審判期日傳喚相關證
    人到庭，案件僅能依靠該等證人於審判外之陳述以為判斷之
    情形，始需就該等審判外供述證據嚴格依照刑事訴訟法第15
    9 條之1 至之5 所定要件一一檢視各該證人之供述，作為證
    據之資格。倘法院已經依據當事人聲請傳喚證人到庭接受檢
    辯雙方之交互詰問，則法院既已透過直接、言詞審理方式檢
    驗過該證人之前之證詞，當事人之反對詰問權亦已受到保障
    得以完全行使之情況下，該等審判外證據除有其他法定事由
    （例如：非基於國家公權力正當行使所取得或私人非法取得
    等，而有害公共利益，即以一般證據排除法則為判斷），應
    認該審判外供述已得透過審判程式之詰問檢驗，而取得作為
    證據之資格，亦即其審判外供述與審判中供述相符部分，顯
    然已經構成具備可信之特別情狀，當然有證據資格（實務上
    之作用常為引用該等陳述與審判中陳述相符，強化該證人供
    述之可信度），其不符部分，作為檢視審判中所為供述可信
    與否之彈劾證據，當無不許之理，甚者，其不符部分倘係於
    司法警察、檢察事務官調查中之供述，作為認定被告犯罪與
    否或不構成犯罪與否之證據，亦僅需依照刑事訴訟法第159
    條之2 規定，斟酌其審判外供述作成外部環境、製作過程、
    內容、功能等情況認為之前供述較為可信，即可取得證據之
    資格，而作為認定事實之證據資格，最高法院94年度臺上字
    第2507號、95年度臺上字第2515號判決意旨均可資參照；再
    按被告以外之人於審判外之言詞或書面陳述，除法律有規定
    者外，不得作為證據；被告以外之人於偵查中向檢察官所為
    之陳述，除顯有不可信之情況者外，得為證據；被告以外之
    人於檢察事務官、司法警察官或司法警察調查中所為之陳述
    ，與審判中不符時，其先前之陳述具有較可信之特別情況，
    且為證明犯罪事實存否所必要者，得為證據。刑事訴訟法第
    159 條第1 項、第159 條之1 第2 項、第159 條之2 分別定
    有明文。經查：共同被告乙○○於警詢及檢察官訊問時之陳
    述，雖屬被告甲○○以外之人於審判外之陳述，惟被告甲○
    ○及其辯護人已於本院審理中行交互詰問，且共同被告乙○
    ○前開偵查中之證詞業經具結，足以保障被告甲○○之對質
    詰問權，自得為證據。
三、卷附乙○○護照影本、法務部調查局桃園縣調查站扣押筆錄
    暨扣押物品目錄表、法務部入出境資料、財政部台北關稅局
    98年11月15日北稽檢移字第0980100425號函及蒐證照片等文
    件，性質上分別為公務員職務上製作之證明文書、紀錄文書
    ，復各無刑事訴訟法第159 條之4 第1 款所定顯有不可信之
    情況，且無證據證明係公務員違背法定程序所取得，依法均
    有證據能力。又卷附法務部調查局98年12月7 日調科壹字第
    09823032760 號鑑定書1 份，性質上雖亦為被告以外之人於
    審判外之書面陳述，依據前開規定，屬於傳聞證據，惟該項
    證據係檢察官依刑事訴訟法第208 條第1 項之規定所為，依
    同法第159 條第1 項規定屬傳聞之例外，亦有證據能力。
四、扣案之第一級毒品海洛因7 包（淨重715.09公克，純度百分
    之63.58 ，純質淨重454.65公克，空包裝總重41.47 公克）
    、黑色硬碟盒1 個、香皂紙盒1 袋、行李箱1 個、行動電話
    1 具（含「0000000000」號SIM 卡）、菲律賓SIM 卡1 張及
    如附表所示之物，均係公務員依法定程序搜索、扣押所取得
    ，且與本案有直接關聯性，是認前揭扣案物亦有證據能力。
貳、實體部分：
一、（一）訊據被告乙○○對於上揭運輸第一級毒品海洛因入境
    臺灣之犯行，於警詢、偵查及本院審理中均坦承不諱，並有
    被告乙○○護照影本、法務部入出境資料查詢表、法務部調
    查局桃園縣調查站扣押筆錄暨扣押物品目錄表、財政部台北
    關稅局98年11月15日北稽檢移字第0980100425號函及蒐證照
    片等在卷可稽（見臺灣桃園地方法院檢察署98年度偵字第25
    658 號卷第14-16 、18-19 、23-24 、27-34 頁）。而扣案
    粉末7 包經送驗結果，確為第一級毒品海洛因（淨重715.09
    公克，純度百分之63.58 ，純質淨重454.65公克，空包裝總
    重41.47 公克），此有法務部調查局98年12月7 日調科壹字
    第09823032760 號鑑定書1 份在卷可證，據此足認被告乙○
    ○前開具任意性之自白與事實相符，應堪採信，乙○○確實
    有於上開時間自菲律賓長灘島搭乘班機返國，所託運之行李
    箱內確夾藏第一級毒品海洛因，而以此方式將管制物品第一
    級毒品海洛因運輸走私進入國內之事實至明。（二）又訊據
    被告甲○○固矢口否認有何運輸第一級毒品海洛因入境臺灣
    之犯行，辯稱：伊係透過「瑞成」與乙○○結識，伊固曾依
    「瑞成」之指示向乙○○收取證件等至永航旅行社辦理護照
    及出國手續等，並於前開手續辦妥後，將現金8000元等物交
    給乙○○，且於11月12日載送乙○○至桃園國際機場，然伊
    從未曾表示若乙○○運輸毒品可獲取利益等語，伊亦不知悉
    乙○○出國是為運輸毒品入台，查獲當日係因「瑞成」委託
    伊察看乙○○是否已經回國，所以載客人的途中順便去找乙
    ○○云云。然查：1.共同被告即證人乙○○於本院審理中明
    確證稱：「因為我之前比較缺錢，我被查獲當日（即98年11
    月15日）約2 個月前，搭乘甲○○駕駛的計程車，希望他幫
    忙介紹工作，之後甲○○與我相約在便利商店門口，並詢問
    是否願意做俗稱的『小鳥』，並告訴我是運『四號』，酬勞
    10萬元起跳到30萬元之間，我在服刑的時候有聽過人家說『
    四號』就是第一級毒品海洛因，所以我知道甲○○是介紹我
    去運輸第一級毒品海洛因。我考慮將近2 週後，就答覆他說
    我願意，因為我的護照遺失，他就要我把身分證件交給他讓
    他重新辦理，到11月初他告訴我說護照已經辦好了，預定12
    日去菲律賓，這次東西比較少，所以運回來的報酬是13萬元
    ，我要求他先拿1 萬元給我，所以他先拿2000元給我，後來
    在出國的前一天，他把證件還我，又拿了8000元和1 張菲律
    賓的電話卡給我。出國那天他帶我到機場的時候有旅行社的
    人將我的護照拿給我，我就跟團到菲律賓長灘島上玩了3 、
    4 天，到了要回國前1 天（即同年月14日）晚間，甲○○打
    電話問我對方有沒有拿東西來給我，我說還沒有，他叫我電
    話不要關，到時他會跟我聯絡，到了約晚上9 點鐘的時候，
    一個講台語的菲律賓人打電話問我住在幾號房，就拿了毒品
    進來給我，我就帶回臺灣。我剛下飛機以後，有打一通電話
    給甲○○告訴他我已經回來了，現在在海關檢查，可能晚一
    點回去，他叫我直接回到我住處，隔天再聯絡，但隨後我就
    被警方查獲了，在調查局的時候，我有表示願意配合警員查
    案，到了隔天約8 點多，甲○○打電話跟我聯絡並問我東西
    是否還在，後來調查局人員叫我跟他約上午11點在我家騎樓
    下見面拿東西給他，後來調查局人員就在旁邊等他，他出面
    的時候就被調查局的人員抓到了。」等語（見本院卷第93-9
    6 頁），核與其於警詢、偵查及本院調查程序中陳稱：「大
    約在2 個月前，我搭乘甲○○駕駛的計程車，提到我缺錢，
    甲○○就表示若有機會會介紹工作，並留下『0000000000』
    號行動電話作為聯絡方式，約2 個星期後，我主動打電話給
    甲○○詢問有無工作，甲○○說電話裡不好講，就約在我家
    巷口的便利商店見面，見面後甲○○問我是否願意當『鴿子
    』（即毒品交通）夾帶『四號』（即海洛因），每次代價為
    10萬至30萬元，我考慮約2 週後，因為經濟實在很困難，所
    以打電話給甲○○表示我願意擔任『鴿子』。他說要幫我辦
    護照，所以約在10月底11月初，我把照片、身分證、健保卡
    等交給甲○○，後來在11月10日左右，他跟我說原則上是11
    月12日出發，酬勞13萬元，在出發前一天他拿現金8000元、
    菲律賓電話卡1 張等東西給我且把我的身分證資料還給我，
    另留下『0000000000』號行動電話，說以後聯絡毒品的事情
    就用這一支。11月12日早上甲○○載我去機場，到大廳和燦
    星旅行團人員見面後，我就跟著該團去菲律賓長灘島遊玩，
    到該處後，我立刻換上菲律賓電話卡，並住宿在一家FAIRWA
    YS＆BLUEWATER 飯店12110 號房，14日晚間，甲○○曾打該
    支電話給我，問是否有人與我聯絡，但我表示沒有人跟我聯
    絡，甲○○就叫我不要關機，約於晚間10時許，有一位操閩
    南語口音的男子拿一個行李箱到我房間找我，我表示是『龍
    哥』（即甲○○）介紹的，之後他就把行李箱給我並告訴我
    密碼是『000 』，我拿到時曾打開看，有看到1 個黑色盒子
    和一些肥皂盒，但我知道海洛因在裡面，15日回國時，我就
    帶著上開行李箱搭機入境，在通過海關查驗時就被查獲。查
    獲當天早上甲○○打我電話給我，並問我『東西』放在哪裡
    ，後來我跟他約早上11時30分在我家巷口的全家便利商店見
    面，到約定的時間就看到甲○○駕駛593-EG號計程車進入我
    家巷內，我準備往前靠近他時，調查站的人員就把他逮捕。
    」等語（見臺灣桃園地方法院檢察署98年度偵字第25658 號
    卷第4-12、38-40 頁），互核其於偵查及本院審理中所為證
    言，其就與被告甲○○認識之經過、甲○○介紹運毒之用語
    、安排出國手續之準備過程及其在菲律賓長灘島時甲○○曾
    撥打電話詢問是否已經拿到毒品等事件細節，陳述均屬一致
    ，毫無矛盾，再被告甲○○亦不否認「0000000000」號行動
    電話為其本人所持用（見本院卷第15頁背面），則細譯前開
    行動電話及被告乙○○所使用之「0000000000」號行動電話
    於98年10月1 日至同年11月16日之通訊監察紀錄（見本院卷
    第36-74 頁），可知此2 行動電話於該段期間內之聯繫非屬
    稀疏，且其通聯之情況與證人乙○○所述之時點、情形均屬
    相符，而依被告甲○○所述，兩人間並無深厚關係，亦無仇
    恨（見本院卷第16頁），實難想像被告乙○○有何甘冒遭追
    訴偽證之風險而誣陷被告甲○○於罪之動機，則被告乙○○
    所述，實屬徵而可信。2.再被告甲○○於偵查中先稱：在查
    獲當日我並沒有和乙○○相約，而是剛好載一位老婦人到該
    處，她下車後我就被查獲。（見臺灣桃園地方法院檢察署98
    年度偵字第25657 號卷第16-19 、36-37 頁），惟於本院準
    備程序中又稱：「瑞成」當天約中午的時候打電話給我，要
    我去看乙○○回家沒有，所以我就開車過去看，然後被警方
    查獲等語（見本院卷第15頁），其所述前後反覆，已啟人疑
    竇，又衡諸常情，若被告甲○○事前未與乙○○相約，而係
    因偶然載送乘客前往該處，被告乙○○如何得預先知悉該事
    而安排調查站人員於現場等候並恰巧查獲被告甲○○？又甲
    ○○亦坦承其遭查獲時於車上扣得之電話簿1 紙（即附表編
    號四之物）上有登載乙○○之電話號碼，其非無乙○○之聯
    絡方式，則若其僅係為「瑞成」探查被告乙○○是否已經返
    國，何須捨撥打電話詢問乙○○行蹤此一簡易途徑不為，反
    而耗時費力專程開車前往其住處調查？再若其確有與乙○○
    相約，為何於歷次陳述中均不願吐實？據此顯應推論被告乙
    ○○證述其配合檢警調查而與被告甲○○相約拿取毒品，被
    告甲○○於赴約時為警查獲等證詞，亦顯屬較為可信。3.又
    被告甲○○於本院審理中亦不否認曾依「瑞成」之指示，向
    乙○○收取證件後送件至旅行社代為辦理護照及出國手續，
    並於準備程序辦妥後，將現金8000元、菲律賓電話卡交付乙
    ○○，另於98年11月12日載送乙○○前往桃園國際機場出境
    ，嗣於遭查獲當日經「瑞成」委託將現金42000 元及永航旅
    行社乙○○費用明細表1 張轉交予該旅行社人員等情，且有
    扣案如附表編號三、七所示之物可佐，被告甲○○年屆六十
    歲，又以駕駛計程車為業，此為被告所自陳，則依其社會歷
    練、經驗及判斷力，實難認其對「瑞成」指示其為前開行為
    之目的毫無知悉，再其遭查獲當日於其營業用計程車上搜索
    扣得如附表編號五之便條紙1 張，被告甲○○亦自承該便條
    紙上記載：「送貨是否用行李箱」等文字為其親自書寫，然
    本院詢問為何書寫前開文字、所送貨物為何等問題時，卻又
    無法提出合理之解釋（見本院卷第97-98 頁），綜合前開各
    節，亦應認共同被告乙○○證稱伊運輸走私第一級毒品係透
    過被告甲○○之介紹，被告甲○○明知其所為前開行為，均
    係安排伊赴菲律賓夾帶運輸走私毒品入台之舉等證言，與事
    實相符一致，被告甲○○上所置辯，全係事後圖卸之詞，當
    無可採。（三）綜前所述，應認本件事證明確，被告2 人上
    揭犯行，堪以認定，應依法論科。
二、按法規之制定與法規之修正，如有特定生效日之必要者，依
    中央法規標準法第14條或第20條第2 項準用第14條之規定，
    應分別特定其施行日期。法規制定或前次修正基於特殊因素
    所特定之施行日期，並不適用於日後修正或再次修正之條文
    。又法律之制定或修正，若未明定施行日期者，中央法規標
    準法雖未規定應自何時生效，然法律既經制定或修正並經總
    統公布，自應依一般原則，自公布日起算至第3 日發生效力
    。92年7 月9 日修正公布之毒品危害防制條例第36條規定：
    「本條例自公布後6 個月施行」，其立法理由謂：「（一）
    依修正草案第2 條第3 項規定，法務部需會同衛生署成立審
    議委員會每3 個月定期檢討調整毒品之分級及品項，而本次
    新增第4 級毒品，有需要在新法施行前先經該審議會檢討後
    再調整公布，爰預留6 個月緩衝期，以利處理。（二）依本
    條例新修正之規定，有必要再訂定相關子法及修正相關法規
    ，以配合本條例之施行，故亦有需要預留適當緩衝期，以利
    訂頒相關子法及相關法規之配合修正」，故該條規定，顯係
    因應該次修正之需，始預留適當之緩衝期，故其後修正條文
    之施行日期尚難援引此一規定而為標準，若未明定施行日期
    者，自應依一般原則，自公布日起算至第3 日發生效力（司
    法院98年6 月29日院臺廳刑一字第0980014643函參照）。查
    總統於98年5 月20日以華總一義字第09800125141 號令修正
    公布毒品危害防制條例第4 、11、11之1 、17、20、25條條
    文，依上開說明，修正條文應自公布日起第3 日即98年5 月
    22日發生效力，是本件被告2 人行為時既為98年11月間，則
    新修正之毒品危害防制條例已生效力，即應逕行適用新修正
    之法律，而無庸為新、舊法比較，核先敘明。
三、按海洛因係屬毒品危害防制條例第2 條第2 項第1 款之第一
    級毒品，亦屬行政院依據懲治走私條例第2 條第3 項所頒訂
    「管制物品項目及其數額」之公告甲項第4 款所列之管制進
    出口物品。核被告甲○○、乙○○上開所為，分別係犯98年
    5 月20日修正後之毒品危害防制條例第4 條第1 項之運輸第
    一級毒品罪及懲治走私條例第2 條第1 項之私運管制物品進
    口罪。又共同正犯乃係在合同意思範圍以內，各自分擔犯罪
    行為之一部，互相利用他人之行為，以達其犯罪之目的；故
    各共同正犯之間，非僅就其自己所實施之行為負責，並應在
    犯意聯絡之範圍內，對於其他共同正犯所實行之行為，亦共
    同負責。本件被告乙○○、甲○○、「瑞成」及真實姓名年
    籍不詳之菲律賓華僑成年男子間，有上揭分擔實施私運毒品
    之行為，則被告乙○○、甲○○、「瑞成」及真實姓名年籍
    不詳之菲律賓華僑成年男子依上揭分工合作模式，各自分擔
    實施其中一部分行為，並互相利用他方之行為，以達成彼等
    自菲律賓長灘島地區私運毒品海洛因來台之共同目的，故彼
    等間就上開犯行，有犯意聯絡及行為分擔，俱為共同正犯。
    被告2 人運輸第一級毒品海洛因前後持有第一級毒品海洛因
    之低度行為，為運輸之高度行為所吸收，均不另論罪。又被
    告2 人所為運輸第一級毒品及私運管制物品進口犯行，均係
    以一行為觸犯數構成要件不同之罪名，為想像競合犯，依刑
    法第55條之規定，均應從一較重之98年5 月20日修正後毒品
    危害防制條例第4 條第1 項運輸第一級毒品罪論處。乙○○
    於94年間因違反毒品危害防制條例案件，經臺灣基隆地方法
    院以94年度基簡字第228 號判決判處有期徒刑2 月確定，於
    94年11月20日縮刑期滿執行完畢，此有臺灣高等法院被告前
    案紀錄表1 份，被告乙○○於受上開有期徒刑之執行完畢後
    5 年內，故意再犯本件有期徒刑以上之刑之罪，為累犯，應
    依刑法第47條第1 項規定，除法定本刑為死刑及無期徒刑不
    得加重外，依法加重其刑，惟念其於警詢、偵查、及本院審
    理時均自白犯行，此有歷次調查、訊問及本院準備程序、審
    理期日筆錄可佐（見臺灣桃園地方法院檢察署98年度偵字第
    25658 號卷第4-12頁），又於為警查獲後，對共同正犯甲○
    ○之犯罪事證指述明確並供出甲○○以駕駛計程車為業，使
    警得以清查比對甲○○駕駛之計程車車牌號碼為593-EG且調
    閱出甲○○照片供其指認，再依警方授意，於甲○○撥打其
    所持上開門號行動電話詢問夾帶毒品情況時，佯裝可如期交
    貨，並相約於97年11月16日上午11時30分在前開全家便利商
    店前見面取貨，嗣乙○○及員警先到上開相約地點等候，在
    甲○○駕駛593-EG號營業小客車到場時，為警當場逮捕破獲
    ，此有法務部調查局桃園縣調查站逕行拘提犯罪嫌疑人報告
    書、調查筆錄、指認照片、「0000000000」號行動電話通聯
    紀錄在卷（見臺灣桃園地方法院檢察署98年度偵字第25657
    號卷第2-13頁、本院卷第23-31 頁），足見被告乙○○確有
    供出毒品來源，並因而查獲其他共犯，且被告乙○○自警詢
    、偵查迄於本院審理時，均自白犯罪，是被告乙○○應依98
    年5 月20日修正後毒品危害防制條例第17條第2 項規定，減
    輕其刑，再依同條第1 項規定，遞減其刑，又其刑有加減，
    依法先加重後減輕之。又查，我國立法者有鑑於毒品氾濫，
    危害國人心靈、身體健康甚巨，而在毒品危害防制條例第4
    條第1 項規定中，對運輸第一級毒品罪科處法定本刑為死刑
    或無期徒刑之重刑，然運輸毒品在現實上有首謀、附從甚至
    交通之別，運輸之毒品亦有數量、重量、純度之分，個案中
    甚至有犯罪動機、犯罪手段等差別，如不分案情，一律量處
    死刑或無期徒刑，幾無視作案情節以量處恰當刑期之轉圜空
    間，而與憲法上比例原則有違，被告甲○○固參與本件犯行
    ，惟其堅稱係受「瑞成」指使，而依卷內積極證據亦僅足以
    顯示其分工角色僅屬受人支配，負責尋找擔任實行運輸毒品
    及私運管制物品進口工作之人並於被告乙○○允諾參與運輸
    毒品犯行後，負責收取乙○○證件、交付犯罪使用之物、並
    於事成後與乙○○聯繫取回毒品事宜等附屬地位，顯與基於
    首謀地位策劃以獲取暴利之人所涉犯罪情節較屬輕微，又運
    輸之毒品雖非少量，惟未流入市面前即為警查獲，依其客觀
    犯行與主觀之惡性加以考量，即使宣告法定最低刑度之無期
    徒刑，猶嫌過重，尚有可憫恕之餘地，應依刑法第59條之規
    定減輕其刑。爰審酌被告2 人正值中年，身強力壯，不思以
    正當管道工作以謀生，卻因貪念而以上開方式運輸第一級毒
    品入境，參酌扣案之毒品數量非少，助長毒品氾濫，戕害國
    民身心健康，危害社會秩序甚鉅，暨衡及被告乙○○於本次
    運毒分工上，係單純處於交通角色，其參與運毒之程度低於
    負責傳話指示之被告甲○○，佐以被告乙○○於偵查及本院
    審理中始終坦認犯行，表達悔悟，犯後態度良好，暨酌以本
    案尚未取得全部約定報酬，及其犯罪之動機、目的、手段、
    智識程度及犯罪所生之危害等一切情狀，分別量處如主文所
    示之刑，以茲懲戒。
四、按沒收為從刑之一種，應隨主刑宣告。又共同正犯因相互間
    利用他方之行為，以遂行其犯意之實現，本於責任共同之原
    則，共同正犯應對所參與犯罪之全部事實負責，有關從刑之
    沒收部分，雖他共同正犯所得之物，亦應於其本身所處主刑
    之後，併為沒收之諭知（最高法院92年度台上字第7050號判
    決可資參照）。經查：（一）扣案之第一級毒品海洛因7 包
    （淨重715.09公克，純度百分之63.58 ，純質淨重454.65公
    克）係屬查獲之第一級毒品，不問屬於犯人與否，應依毒品
    危害防制條例第18條第1 項前段規定諭知沒收銷燬。（二）
    包裝第一級毒品海洛因所用之包裝袋7 個（空包裝總重41.4
    7 公克），為共犯所有用於包裹毒品，防止毒品逸漏，以便
    於運輸、私運進入我國境內之用，且法務部調查局鑑定時既
    將該包裝之保險套與海洛因分別秤重，有上開鑑定書可佐，
    業如前述，足認與扣案之海洛因並無不可析離之關係，另扣
    案之黑色硬碟盒1 個、香皂紙盒1 袋、行李箱1 個、行動電
    話1 具（含「0000000000」號SIM 卡）、菲律賓SIM 卡1 張
    ，均為共犯所有，供本件運輸毒品所使用之工具，此據被告
    乙○○敘明在卷，並有「0000000000」通訊監察譯文在卷可
    佐（見本院卷第23-31 頁），均應依同條例第19條第1 項前
    段規定宣告沒收，因前開物品均已扣案，並無不能沒收之情
    形，自無再予諭知如全部或一部不能沒收時，追徵其價額之
    必要。（三）又按毒品危害防制條例第19條第1 項固規定「
    犯第四條至第九條、第十二條、第十三條或第十四條第一項
    、第二項之罪者，其供犯罪所用或因犯罪所得之財物，均沒
    收之，如全部或一部不能沒收時，追徵其價額或以其財產抵
    償之」。但共同正犯之犯罪所得為現款時，因係合併計算，
    且於全部或一部不能沒收時，以其財產抵償之，為避免執行
    時發生重複沒收、抵償之情形，故各共同正犯之間係採連帶
    沒收主義，於裁判時應諭知連帶沒收，不得就全體共同正犯
    之總所得，對各該共同正犯分別重複諭知沒收（最高法院95
    年度台上字第6051號判決、95年度台上字第6482號判決意旨
    可參）。本案被告乙○○此次運輸毒品實際取得10000 元之
    報酬，此據被告乙○○供述在卷，應依上開規定，宣告與全
    部共同正犯連帶沒收，併諭知如全部或一部不能沒收時，以
    渠等之財產連帶抵償之。又毒品危害防制條例第19條第1 項
    並無如同條例第18條第1 項所定「不問屬於犯人與否，沒收
    之」之明文，自屬相對沒收主義之立法，是其應沒收之物，
    應以屬被告所有者為限（最高法院92年度臺上字第5227號、
    95年度臺上字第305 號判決意旨參照）。又被告乙○○自承
    運輸第一級毒品海洛因成功後另可分得之報酬部分，因尚未
    實際取得，即難認已屬被告所有之物，自無從就此為沒收追
    繳之諭知，附此敘明。（四）再扣案如附表編號一至五所示
    之物，固分別為被告乙○○、甲○○所有，然無證據證明係
    供本件運輸毒品犯罪所用之物；扣案如附表編號六之現金42
    000 元，係「瑞成」指示甲○○交付予永航旅行社之費用，
    業據被告甲○○供述明確，該款項非供其等運輸毒品犯罪之
    用，亦非屬被告運輸毒品所得之對價；扣案如附表編號七之
    行動電話1 支（含SIM 卡0000000000號），並無證據證明係
    被告甲○○用以聯絡本件運輸毒品聯絡使用之工具；又被告
    甲○○所持用「0000000000」、「0000000000」2SIM卡，固
    係被告甲○○犯本案所用之物，業據證人乙○○證述明確，
    然因未據扣案，且亦無證據足證尚未滅失，爰均不予宣告沒
    收。
據上論斷，應依刑事訴訟法第299 條第1 項前段，98年5 月20日
修正後毒品危害防制條例第4 條第1 項、第17條、第18條第1 項
前段、第19條第1 項，懲治走私條例第2 條第1 項、第11條，刑
法第11條、第28條、第47條第1 項、第55條、第59條，判決如主
文。
本案經檢察官吳美文到庭執行職務。
中    華    民    國    99    年    2     月    3     日
                  刑事第五庭  審判長法  官  潘政宏
                                    法  官  江春瑩
                                    法  官  張詠晶
以上正本證明與原本無異。
如不服本判決應於收受本判決後10日內向本院提出上訴書狀，並
應敘述具體理由，如未敘述上訴理由者，應於上訴期間屆滿後20
日內補提理由書狀於本院（均須按他造當事人之人數附繕本）「
切勿逕送上級法院」。
                                    書記官  王峻宏
中    華    民    國    99    年    2     月    9     日
附錄本案論罪科刑依據之法條：
毒品危害防制條例第4條第1項
製造、運輸、販賣第一級毒品者，處死刑或無期徒刑；處無期徒
刑者，得併科新臺幣2 千萬元以下罰金。
懲治走私條例第2條第1項
私運管制物品進口、出口逾公告數額者，處7 年以下有期徒刑，
得併科新臺幣3 百萬元以下罰金。
附表
編號一 甲○○提供報到時間紙條一張
編號二 永航旅行社俞瑞清費用明細表一張
編號三 永航旅行社乙○○費用明細表一張
編號四 電話簿1紙
編號五 便條紙1張
編號六 行動電話1具（含SIM卡0000000000號）
編號七 現金42,000元

司法院資訊處製作；財團法人民間司法改革基金會備份。
